【裁判字號】    97,交聲,124
【裁判日期】    970530
【裁判案由】    違反道路交通管理處罰條例聲明異議
【裁判全文】
臺灣基隆地方法院交通事件裁定         97年度交聲字第124號
移送機關即
原處分機關  交通部公路總局臺北區監理所
異  議  人
即受處分人  乙○○
上列異議人因違反道路交通管理處罰條例案件，對交通部公路總
局臺北區監理所基隆監理站中華民國97年4月14日所為之2件處分
（原處分案號：基監字第裁40-C00000000號、第裁00-000000000
號）聲明異議，本院合併裁定如下：
    主  文
原處分均撤銷。
乙○○不罰。
    理  由
一、原處分意旨略以：異議人即受處分人乙○○（下稱異議人）
    於民國97年1月8日0時25分許，駕駛車牌號碼CU-3159號自用
    小客貨車，行經臺北縣新莊市○○路、建興街口，因「闖紅
    燈」之違規事項為警攔停舉發，復查其當時出示使用之駕駛
    執照有效日為93年5月27日，有「駕駛執照逾有效期間仍駕
    車」之違規事實，乃依道路交通管理處罰條例第53條第1項
    之規定，就闖紅燈部分裁處異議人罰鍰新臺幣（下同）2700
    元，並依同條例第63條規定記違規點數3點；另依同條例第
    22 條第1項第7款規定，就駕駛執照逾有效期間仍駕車部分
    ，裁處異議人罰鍰3,000元，並扣繳駕照。
二、聲明異議意旨略以：車牌號碼CU-3159號自用小客貨車並非
    其所有，其未曾駕駛過該車，亦不認識該車車主甲○○，其
    係服務於交通部臺灣鐵路臺北工務段八堵分駐所擔任技術工
    ，非甲○○僱用之員工，而其駕駛執照雖已逾期，惟其平日
    上班皆搭火車，於駕照逾期期間並未開車，其係遭冒名簽立
    罰單，故原處分機關舉發有誤，爰依法聲明異議等語。
三、按交通法庭認為聲明異議有理由或聲明異議雖無理由而原處
    分不當或違法者，應以裁定將原處分經聲明異議部分撤銷，
    並自為裁定，乃道路交通案件處理辦法第20條本文所明定。
    又按犯罪事實應依證據認定之，無證據不得認定犯罪事實，
    刑事訴訟法第154條第2項定有明文；且認定犯罪事實所憑之
    證據，雖不以直接證據為限，間接證據亦包括在內；然而無
    論直接或間接證據，其為訴訟上之證明，須於通常一般之人
    均不致有所懷疑，而得確信其為真實之程度者，始得據為有
    罪之認定，倘其證明尚未達到此一程度，而有合理之懷疑存
    在時，即應為有利於被告之認定，最高法院30年上字第816
    號判例、76年台上字第4986號判例參照。而法院受理交通事
    件，準用刑事訴訟法之規定，道路交通管理處罰條例第89條
    前段規定甚明，是前揭刑事訴訟法上之證據法則，於法院審
    理交通聲明異議案件時，亦有所適用。
四、經查：
  (一)警方於前揭時、地所攔停舉發之上述車輛駕駛者，係1名身
    材高大，滿臉鬍渣，講話口音像原住民，且看起來像工人之
    人，並非異議人等情，業據證人即舉發員警丙○○於本院訊
    問時證稱：「（你當時攔停舉發CU-3159號駕駛者，是否是
    在庭的乙○○？）不是，我可以確認不是他，因那個人身材
    高大，滿臉都是鬍渣，講話口音整個看起來像是原住民。」
    「（當場有無叫他出示駕照？）有叫他出示駕照、行照。我
    剛才在庭外有核對過異議人的駕照正本，該人提出的駕照內
    容與異議人駕照內容完全相同，只有照片部分並不是異議人
    的照片，是換成那個人的照片，那個人的照片看起來像是工
    人，且我當場看他的年齡大約是40歲左右，和異議人的年紀
    也不一樣。」等語明確（見本院97年5月22日訊問筆錄），
    且經核臺北縣政府警察局北縣警交字第C00000000號舉發違
    反道路交通管理事件通知單上收受通知聯者簽章欄書寫之「
    乙○○」字跡，與異議人於交通部公路總局臺北區監理所送
    達證書、交通違規案件陳述書及本件聲明異議狀上書寫之「
    乙○○」字跡，有顯著之不同，足見本案之實際駕車違規者
    並非異議人甚明。
  (二)又前揭車輛所有人甲○○於警詢時雖證稱：其於97年1月8日
    將上開車輛借與其僱用之員工乙○○使用，該人在其開設之
    工程工工作已滿4年云云，惟證人丙○○於本院訊問時證稱
    ：「（為何車主甲○○會說異議人是他的員工？）當初我有
    請甲○○到派出所來做筆錄，他說當天那部車是借給他的員
    工乙○○，乙○○在他那裡工作快四年，他也有核對過他的
    證件。但是我們並沒有通知異議人到派出所，所以甲○○並
    未當場指認異議人就是他所說的乙○○。我還有問車主甲○○那個員工乙○○的特徵，他說高高壯壯，有鬍渣，看起來
    像原住民的樣子，我就說跟我那天看到的人特徵是一樣的。
    」等語（見本院同上訊問筆錄），已足見證人甲○○所稱之
    「乙○○」應非異議人，且異議人自96年9月17日起係任職
    於交通部台灣鐵路管理局臺北工務段八堵分駐所擔任技術工
    ，有異議人提出之在職證明書在卷可稽，益見證人甲○○所
    稱之員工「乙○○」非異議人甚明，參以證人丙○○前揭所
    證，該實際違規人當時出示之駕駛執照與異議人駕駛執照之
    相片不同，可見異議人係遭冒名偽造駕駛執照使用，故證人
    甲○○縱有核對其員工之證件，亦難認該人即為異議人。
  (三)另異議人之駕駛執照之有效日期為93年5月27日，雖已逾期
    ，有異議人當庭提出之駕駛執照影本在卷可按，然道路交通
    管理處罰條例第22條第1項第7款所處罰者係汽車駕駛人「駕
    駛執照逾有效期間仍駕車」之行為，僅駕駛執照逾有效期間
    並非處罰之列，故本件異議人駕駛執照雖已逾期，惟前揭闖
    紅燈違規之駕駛者並非異議人，本院亦查無其他證據足認異
    議人於駕駛執照逾期期間有駕車上路之行為，自不得予以裁
    罰。
五、綜上所述，本件異議人並非上述「闖紅燈」違規事實之駕駛
    人，亦查無於駕駛執照逾有效期間仍駕車之事實，依前揭說
    明，自不得予以裁罰，是原處分機關遽對異議人為前開裁決
    ，即難認為允當，本院自應將前揭2件原處分撤銷，並自為
    異議人不罰之裁定。
六、據上論斷，應依道路交通案件處理辦法第20條，裁定如主文
    。
中    華    民    國    97    年    5     月    30    日
                  交通法庭法  官  王美婷
以上正本證明與原本無異。
對於本件裁定如有不服，應於送達後5日內， 向本院提出抗告書
狀，敘述抗告之理由，抗告於臺灣高等法院。
中    華    民    國    97    年    5     月    30    日
                          書記官  明祖斌


司法院資訊處製作；財團法人民間司法改革基金會備份。
